臺灣高等法院刑事判決
110年度交上易字第236號
上  訴  人  臺灣新北地方檢察署檢察官
上  訴  人  
即  被  告  詹永曦



選任辯護人  許宗麟律師
上列上訴人等因被告犯過失傷害案件，不服臺灣新北地方法院10
9年度交易字第73號，中華民國110年6月23日第一審判決（起訴
案號：臺灣新北地方檢察署109年度調偵字第504號），提起上訴
，本院判決如下：
    主  文
上訴駁回。
    事實及理由
一、本案經本院審理結果，認第一審以上訴人即被告詹永曦（下
    稱被告）就告訴人詹哲雄部分係犯業務過失重傷害罪，然就
    告訴人陳政旻部分，因檢察官所舉之證據尚不足以證明告訴
    人陳政旻所受之傷害係被告之過失行為所造成，因檢察官認
    此部分與前揭論罪科刑部分有裁判上一罪之關係，故就此部
    分爰不另為無罪之諭知，其認事用法均無不當，就有罪部分
    量刑亦屬妥適，爰均引用第一審判決書所記載之事實、證據
    之記載(詳如附件)。
二、本件檢察官上訴意旨略以:㈠被告與告訴人詹哲雄尚未達成和
    解，取得告訴人之原諒，原審量刑實屬過輕；㈡告訴人詹哲
    雄具狀稱:警員到達現場時，現場僅有一位計程車駕駛，且
    警員於報案時知悉犯罪事實，報案者又非計程車司機，故本
    件應無自首之適用云云。
三、被告上訴意旨略以:㈠依原審勘驗結果，本案車輛懸空，輪胎
    不僅單純空轉，縱打入P檔，反而在無外力介入下，仍有持
    續轉動後驟停、停止後再轉動之情，足徵本件車輛煞車系統
    確實故障；㈡原判決任意割裂證人吳珮瑄證詞，進而不採證
    人吳珮瑄之證詞，有違背採證法則之違誤，亦有理由矛盾與
    不當；㈢另證人李文祥之證言亦有瑕疵，證人李文祥並未全
    然肯定訟爭車輛煞車系統正常，且依證人李文祥專業及當日
    檢驗，亦不足以證明訟爭車輛煞車系統並未失靈，況本件車
    輛後續處理不合常規，益徵證人李文祥所述實不可採；㈣被
    告實已盡注意義務，復無預見煞車失靈之可能，而原判決之
    於被告不得主張緊急避難，確有爭議；㈤原審未考慮告訴人
    已拿到部分補償，雙方未能和解，並非被告無和解誠意，原
    審量刑實屬過重，亦不利於告訴人獲償，被告經此教訓，已
    深切反省，並知警惕，倘入監執行，家中尚有稚子，將衍生
    另一社會問題等語。
四、經查:
　㈠本件車禍事故之爭點為:被告於案發當日所駕自小客車究有無
    煞車失靈之情致衍生本件車禍事故?
　⑴被告係於108年4月19日上午11時55分許，駕駛車牌號碼為000
    -0000號營業小客車(下稱系爭車輛)，沿新北市板橋區民生
    路1段往長安街方向行駛，迄新北市○○區○○路0段000號前時
    ，撞擊停放在該址之復康巴士乙節，業據被告坦承在卷，並
    有新北市警察局海山分局交通分隊道路交通事故照片黏貼紀
    錄表、道路交通事故調查報告表在卷足憑。
　⑵而就案發當日被告究係於何時查覺系爭車輛有異乙節，被告
    於警詢時係稱:伊於民生路經由民生陸橋往長安街方向行駛
    ，在通過中山路口前，發現煞車異常，踩不下去，便將情況
    告訴乘客，並準備用車輛右側摩擦物體以減速，由民生陸橋
    下橋後過中山路口，發現民生路旁有停放一排機車，想藉著
    撞擊機車停下，但發現轉角紅線上停放一部復康巴士，伊旋
    以左手將方向盤往左轉，但因緊張而流手汗，導致手滑無法
    轉動方向盤，才撞到復康巴士等語；然其於偵查中係稱:當
    時係下民生路橋時，發現沒有煞車，我當時有想要靠右，但
    因為右邊一直有車輛經過，煞車也踩不下去等語(偵字第180
    62號卷第147頁)，是被告就究係何時發現煞車狀況有異，又
    其處理方式為何，何以撞擊復康巴士乙節，前後所述，實有
    不一。而其妻吳珮瑄亦共乘該車，證人吳珮瑄雖於警詢、原
    審審理時亦證述案發之際該車有煞車有失靈之情況，然其於
    原審審理時就案發經過證稱:案發當日係到新莊載客人，當
    時客人下車時，車子是正常的，後來是車子要下橋時有聽到
    伊先生說煞車失靈，等到快撞上去時，我先生有用手護著我
    等語，法院乃進一步詢問證人吳珮瑄:在煞車無法踩下之際
    ，是否有確認車前狀況?證人吳珮瑄答以:當時我在滑手機，
    伊沒有看車前狀況，只有看旁邊有很多車等語(原審卷第245
    頁)。本院審酌案發之際係白天，而被告當日行駛地點亦係
    車水馬龍之處，倘被告確有告知證人吳珮瑄該車有煞車失靈
    乙情，此情不但有危及週遭往來人車之安危，證人吳珮瑄亦
    同陷危險之情境，然證人吳珮瑄既未出聲示警往來行車，亦
    未協助被告注意前方車況，反而係在滑手機，此實有悖於常
    情。綜上，被告之供述既有前後不一之處，而證人吳珮瑄之
    證述亦有悖於常理之處，亦難為佐證被告陳述真實與否之依
    據，是被告、證人吳珮瑄之陳述尚不足以證明系爭車輛確有
    煞車失靈乙情。
　⑶而系爭車輛於案發後，立即拖吊至益進汽車修理廠，首接觸
    該車之人係益進汽車修理廠之負責人李文祥，證人李文祥於
    原審審理時到庭作證證稱:系爭車輛拖吊至該修理廠後，伊
    係以在本案車輛內以持續踩煞車之方式，讓本案車輛自拖車
    上傾斜下降至地面，而當時亦有確認二邊煞車燈均有亮，該
    車確實有煞車功能等語明確，是證人李文祥係於案發後第一
    時間接觸該車之人，其既係以將車輛以傾斜倒車方式自拖吊
    車上卸下該車，必該車之煞車系統正常運作，否則殊難想像
    如何完成該項工作，是證人李文祥其以其親身經歷說明，伊
    於案發後第一時間駕駛該車時，該車確可煞車無誤。
　⑷至被告及選任辯護人請求本院將系爭車輛送和泰汽車股份有
    限公司鑑定以確認煞車系統是否失靈乙節:系爭車輛於案發
    後係交由新北市政府警察局海山分局保管，然該車已於110
    年8月9日由民眾林聲逸領回乙節，有新北市政府警察局海山
    分局110年9月29日以新北警海刑字第1103957223號函1份在
    卷足憑，本院審酌本件距案發時間已逾2年，而系爭車輛亦
    已遭他人領回數月，是自無從依被告及其選任辯護人之請求
    ，將該車送鑑，亦併此敘明之。
　⑸綜上所述，本件實乏證據證明系爭車輛之煞車功能，案發之
    際確有失靈，被告上開所辯，自難遽採。
　㈡再就被告是否符合自首要件乙節:
　　按犯人在犯罪未發覺之前，向檢察官或司法警察官告知其犯
    罪，而不逃避接受裁判，即與刑法第62條規定自首之條件相
    符，不以言明自首並願受裁判為必要，又該條所謂未發覺之
    罪，固非以有偵查犯罪權之機關或人員確知其人犯罪無誤為
    必要，而對於其發生嫌疑時，即得謂為已發覺；但此項對犯
    人之嫌疑，仍須有確切之根據得為合理之可疑者，始足當之
    ，若單純主觀上之懷疑，要不得謂已發生嫌疑（最高法院85
    年度台上字第4908號判決意旨參照）。本件事故發生後，係
    因報案人或勤指中心轉來資料，然未報明肇事人姓名，處理
    人員前往現場處理時，肇事人即被告在場，並當場承認為肇
    事人，此有道路交通事故肇事人自首情形紀錄表(受理編號:
    10804DZ0000000)0份在卷足憑(偵字第18062號卷第39頁)，
    是被告對於未發覺之犯罪自首而有願接受裁判之意，揆諸首
    揭說明，自與刑法第62條前段要件相符，是原審認被告符合
    自首要件，而依刑法第62條前段規定減輕其刑，自難認有何
    違誤之處。
　㈢另就本件有無緊急避難之適用說明如下
  ⑴按刑法第24條所稱因避免緊急危難而出於不得已之行為，係
    基於社會之公平與正義所為不罰之規定。倘其危難之所以發
    生，乃因行為人自己過失行為所惹起，而其為避免自己因過
    失行為所將完成之犯行，轉而侵害第三人法益；與單純為避
    免他人之緊急危難，轉而侵害第三人法益之情形不同。依社
    會通念，應不得承認其亦有緊急避難之適用。否則，行為人
    由於本身之過失致侵害他人之法益，即應成立犯罪，而其為
    避免此項犯罪之完成，轉而侵害他人，卻因此得阻卻違法，
    非特有背於社會之公平與正義，且無異鼓勵因過失即將完成
    犯罪之人，轉而侵害他人，尤非立法之本意。至其故意造成
    「危難」，以遂其犯罪行為，不得為緊急避難之適用，更不
    待言（最高法院72年度台上字第7058號號判決意旨參照）。
    又刑法上之緊急避難行為，須以災難之發生非出於行為人之
    故意或過失所致為前提，若災難之發生係由於行為人之故意
    或過失所致，則其故意或過失之行為自應依法處罰，殊無主
    張緊急避難之餘地。即所謂「自招危難行為」不得主張緊急
    避難（同院105年度台上字第383號判決意旨參照）。
　⑵經查，被告主張係因系爭車輛煞車失靈，其無法控制該車而
    肇事，然本件乏證據證明被告上開所辯為真；況本件車禍事
    故實係因被告駕車時未注意車前狀況，且行經案發地點前，
    本應注意前方復康巴士停靠路旁，於未減速之情況下，撞擊
    告訴人及復康巴士，因而肇事，故就本件車禍事故自有過失
    ，業經原審詳述理由，且經送請行車事故委員會鑑定，亦同
    此認定(偵字第273頁至第278頁)。被告既有前開過失行為，
    始導致告訴人詹哲雄傷害之結果發生，即應成立犯罪，而其
    抗辯為避免此項犯罪之完成，轉而侵害詹哲雄身體法益之行
    為，核屬「自招危難行為」，倘若卻因此得阻卻違法，非特
    有背於社會之公平與正義，且無異鼓勵因過失即將完成犯罪
    之人，轉而侵害他人，應非立法之本意。故其上開緊急避難
    之抗辯，尚非可採。
　㈣末就量刑及本院認不宜為緩刑部分說明如下:
　⑴按量刑之輕重，屬於為裁判之法院得依職權自由裁量之事項
    ，苟其量刑已以行為人之責任為基礎，並斟酌刑法第57條所
    列一切情狀，在法定刑度內，酌量科刑，如無偏執一端，致
    明顯輕重失衡情形，不得遽指為不當或違法。經查，本件原
    審審理後，以行為人責任為基礎，審酌被告身為職業駕駛人
    ，從事駕駛業務，本應遵守行車相關規定，並提高注意義務
    ，竟未能注意車前狀況而肇事，致告訴人詹哲雄受有傷害，
    且迄今未達成和解，並賠償所受損害，並斟酌告訴人之意見
    及被告自述其學歷為高職畢業，家庭經濟狀況，已離婚需扶
    養一子等刑法第57條所定科刑應審酌事項，在法定刑度範圍
    內予以科刑，難認有何輕重失衡情形，另按量刑輕重係屬事
    實審法院得依職權自由裁量之事項，本件原審量刑已以行為
    人之責任為基礎，斟酌被告犯罪情節、手段、所生危害、犯
    後坦承犯行及其生活智識等一切情狀，而為刑之量定，既未
    逾越法定刑度，亦無濫用自由裁量權限或違反比例原則，其
    量刑自屬妥適，而無檢察官或被告所指之顯然失出或有失衡
    平情事。
　⑵末按緩刑屬於刑罰權作用之一環，具有刑罰權之具體效應，
    亦即犯罪行為人因其犯罪行為而受論罪科刑，具有明確之刑
    罰宣示，但因基於刑事政策考量，認為其不需進入機構性處
    遇接受刑罰之執行較為適當，乃設定一定觀察期間，並配合
    緩刑期內附條件機制。最高法院特指出：緩刑之宣告，除應
    具備一定條件外，並須有可認為以暫不執行刑罰為適當之情
    形，始得為之（最高法院90年度台上字第4406號號判決意旨
    參照）。是以，法院對犯罪行為人宣告緩刑時，應考量犯罪
    行為人與被害人關係修復情形、該犯罪行為對於法益之侵害
    程度，倘犯罪行為人未能補償被害者所受損害，復無暫不執
    行刑罰為適當之情形，即不宜宣告緩刑，否則，不僅對被告
    不足生警惕之效，更無法反映被告犯行侵害法益之嚴重性，
    亦難以達到刑法應報、預防、教化之目的。經查，被告因駕
    車過失，肇致告訴人詹哲雄重傷害之無法挽回結果，且迄未
    能與告訴人達成和解，經告訴人認定原審量刑過輕，請求檢
    察官上訴，本院斟酌上情，認被告無暫不執行為適當之情事
    ，自不宜緩刑宣告。
　㈤綜上所述，本件檢察官、被告上訴均無理由，業經本院詳述
    如上，應予駁回。　  
據上論斷，應依刑事訴訟法第368條、第373條，判決如主文。
本案經檢察官游淑惟提起公訴，檢察官詹啟章提起上訴，檢察官
李叔芬到庭執行職務。
中　　華　　民　　國　　111 　年　　1 　　月　　20　　日
                  刑事第四庭    審判長法　官  陳筱珮
                                      法　官  羅郁婷
                                      法　官  柯姿佐
以上正本證明與原本無異。
不得上訴。
                                      書記官  蔡於衡
中　　華　　民　　國　　111 　年　　1 　　月　　20　　日